【裁判字號】    97,易,3456
【裁判日期】    971126
【裁判案由】    詐欺
【裁判全文】
臺灣臺中地方法院刑事判決              97年度易字第3456號
公  訴  人  臺灣臺中地方法院檢察署檢察官
被      告  丙○○
選任辯護人  張繼準律師
            張績寶律師
            常照倫律師
上列被告因詐欺案件，經檢察官提起公訴（97年度偵緝字第522
號），本院因被告所犯非死刑、無期徒刑、最輕本刑為三年以上
有期徒刑之罪或高等法院管轄第一審案件，經被告就被訴事實為
有罪之陳述，裁定進行簡式審判程序，判決如下：
    主    文
丙○○犯詐欺取財罪，處有期徒刑伍月，如易科罰金，以銀元
佰元即新臺幣玖佰元折算壹日。緩刑貳年。
    犯罪事實及理由
一、犯罪事實﹕
  (一)丙○○為文人營造工程有限公司（下稱文人公司）之負責人
    ，明知文人公司因財務困難，已無支付之能力，竟意圖為自
    己不法之所有，於民國94年7月28日，至甲○○之住處即臺
    中縣烏日鄉溪南村368號，向甲○○佯稱：文人公司因承包
    名間鄉公所工程，於94年7月30日需要資金週轉，欲調借新
    臺幣300萬元，期限約12天，於94年8月12日，工程款核撥下
    來，就會還款云云。又誆稱：文人公司沒有票據，因此僅能
    交付其個人支票，作為清償之付款云云，致甲○○陷於錯誤
    ，而同意借款並接受丙○○之支票（金額300萬元，發票日
    94年8月12日，付款人復華銀行草屯分行），並於同年7月29
    日，將款項交給丙○○。然丙○○卻早於同年7月20日，將
    文人公司之名間鄉公所工程款1000萬元，讓與給張業林。又
    在借得款項後，於同年8月1日，將文人公司之名間鄉公所工
    程款1000萬元，讓與給楊玉娘（即丙○○之妹）。嗣後，丙
    ○○之上開支票嗣經提示後，不獲付款，丙○○亦避不見面
    ，甲○○始知受騙。
  (二)案經甲○○訴由臺灣臺中地方法院檢察署檢察官偵查起訴。
二、證據名稱﹕
  (一)被告之自白。
  (二)告訴人甲○○之指訴。
  (三)證人張業林於偵查中之證述。
  (四)洗錢防治法交易備查登錄單、上開支票及退票理由單、債權
    讓與契約書2份、授權書、文人公司變更登記表、張業林致
    南投縣名間鄉公所之申請通知書影本各1件。
  (五)南投縣名間鄉公所95年10月26日名鄉建字第0950015922號函
    1件。
三、論罪科刑﹕
  (一)核被告所為，係犯刑法第339條第1項之詐欺取財罪。爰審酌
    被告前無前科，素行尚佳，犯罪後已於97年6月4日與被害人
    達成和解（有和解書附卷可稽），及於本院坦承犯行，態度
    良好，並考量被害人受詐騙之金額等一切情狀，量處如主文
    所示之刑，並諭知易科罰金之折算標準。
  (二)關於易科罰金之折算標準，於被告行為後，刑法第41條業已
    修正，於95年7月1日施行。依修正前刑法第41條第1項前段
    規定「犯最重本刑為五年以下有期徒刑以下之刑之罪，而受
    六個月以下有期徒刑或拘役之宣告，因身體、教育、職業、
    家庭之關係或其他正當事由，執行顯有困難者，得以（銀元
    ）一元以上三元以下折算一日，易科罰金」，修正前罰金罰
    鍰提高標準條例第2條前段（現已刪除）規定「依刑法第41
    條易科罰金... 者，就其原定數額提高為一百倍折算一日」
    ，及現行法規所定貨幣單位折算新臺幣條例第2條規定「現
    行法規所定金額之貨幣單位為圓、銀元、元者，以新臺幣元
    之三倍折算之」，則被告行為時之易科罰金折算標準，應以
    銀元一百元、二百元、三百元即新臺幣三百元、六百元、九
    百元折算一日。而修正後之刑法第41條第1項前段則規定「
    犯最重本刑為五年以下有期徒刑以下之刑之罪，而受六個月
    以下有期徒刑或拘役之宣告者，得以新臺幣一千元、二千元
    或三千元折算一日，易科罰金」。比較修正前後規定，以修
    正前刑法第41條之規定較有利於行為人，則應依刑法第2條
    第1項前段，適用被告行為時之修正前刑法第41條之規定，
    定易科罰金之折算標準。
  (三)又被告前未曾因故意犯罪而受有期徒刑以上刑之宣告，有臺
    灣高等法院被告前案紀錄表一份在卷可按，其因一時失慮，
    致罹本案犯罪，再兼衡酌其犯後已與被害人達成和解，並坦
    承犯行，已知悔悟之犯後態度，堪認被告經此偵審查程序之
    教訓，當能知所警惕而無再犯之虞，本院因認對其所宣告之
    刑，應以暫不執行為適當，爰併諭知被告緩刑二年，以勵自
    新。
  (四)另本案之犯罪事實雖發生於96年4月24日之前，惟查被告係
    於96年7月16日中華民國九十六年罪犯減刑條例施行前經通
    緝，而於97年2月17日經緝獲，並未「自動歸案」，故依該
    減刑條例第5條之規定，不得依該減刑條例減刑，附此敘明
    。
四、應適用之法條﹕
  (一)刑事訴訟法第273條之1第1項、第299條第1項前段、第310條
    之2、第454條。
  (二)刑法第2條第1項前段、第339條第1項、第74條第1項第1款，
    修正前刑法第41條第1項前段。
  (三)刑法施行法第1條之1。
  (四)修正前罰金罰鍰提高標準條例第2條前段，現行法規所定貨
    幣單位折算新臺幣條例第2條。
本案經檢察官乙○○到庭執行職務。
如不服本判決，應於收受送達後10日內向本院提出上訴書狀（應
敘述具體理由並附繕本）。
中    華    民    國    97    年    11    月    26    日
                  刑事第八庭  法  官  戴嘉慧
上正本證明與原本無異。
                              書記官  劉晴芬
中    華    民    國    97    年    11    月    26    日
【附錄本案論罪科刑法條】
中華民國刑法第339條
（普通詐欺罪）
意圖為自己或第三人不法之所有，以詐術使人將本人或第三人之
物交付者，處5年以下有期徒刑、拘役或科或併科1千元以下罰金
。
以前項方法得財產上不法之利益或使第三人得之者，亦同。
前二項之未遂犯罰之。


司法院資訊處製作；財團法人民間司法改革基金會備份。
